【裁判字號】    97,易,886
【裁判日期】    980310
【裁判案由】    竊盜等
【裁判全文】
臺灣雲林地方法院刑事判決               97年度易字第886號
公  訴  人  臺灣雲林地方法院檢察署檢察官
被      告  甲○○
上列被告因竊盜等案件，經檢察官提起公訴（97年度偵字第4751
號），本院判決如下：
    主  文
甲○○無罪。
    理  由
一、公訴意旨略以：被告甲○○明知同案被告乙○於附表編號一
    至二所示【時間】、【地點】所交付臺灣電力股份有限公司
    （下稱臺電公司）所有電纜線內部之裸露銅線，係乙○所竊
    取（竊盜細節詳如附表編號一至二【來源】所示，其被訴竊
    盜等犯行業經本院以97年度易字第886 號判決處應執行有期
    徒刑1 年10月在案），竟分別基於故買贓物之犯意，以每公
    斤新臺幣（下同）150 元之價格故買之，前後共計2 次。因
    認被告涉犯刑法第349 條第2 項之故買贓物罪嫌。
二、按犯罪事實應依證據認定之，無證據不得認定犯罪事實；不
    能證明被告犯罪者，應諭知無罪之判決，刑事訴訟法第154
    條第2 項、第301 條分別定有明文。又刑事訴訟法上所謂認
    定犯罪事實之證據，係指足以認定被告確有犯罪行為之積極
    證據而言，該項證據自須適合於被告犯罪事實之認定，始得
    採為斷罪資料；而認定不利於被告之事實，須依積極證據，
    苟積極證據不足為不利於被告事實之認定時，即應為有利於
    被告之認定，更不必有何有利之證據。且刑事訴訟上證明之
    資料，無論其為直接或間接證據，均須達於通常一般之人均
    不致有所懷疑，而得確信其為真實之程度，始得據為有罪之
    認定，若其關於被告是否犯罪之證明未能達此程度，而有合
    理懷疑之存在，致使無從形成有罪之確信，根據無罪推定原
    則，即應為被告無罪判決之諭知（最高法院30年上字第816
    號、76年臺上字第4986號、92年臺上字第128 號判例要旨參
    照）。
三、檢察官之舉證：
  (一)乙○於警詢及偵查中之自白。
  (二)證人乙○於在檢察官面前之證述。
  (三)證人即臺電公司崙背服務所所長謝來福於警詢中之陳述。
  (四)門號0000000000號行動電話之雙向通聯紀錄。
  (五)現場蒐證照片共14張。
四、訊據被告堅決否認有故買贓物之犯行，辯稱：我於97年8 月
    11日凌晨3 時許因為收受贓物案件被警方逮捕，直至翌（12
    ）日才以5,000 元交保，交保之當日我就去友人戊○○家中
    聊天，一直到傍晚才離開回家，當天晚上丙○○來我家找我
    打臨時工，所以我於97年8 月12日以後那幾天是與丙○○在
    一起工作，我沒有與乙○聯絡，也沒有跟乙○購買電纜線等
    語。
五、本院之判斷：
  (一)證據能力部分：
  1.按被告以外之人於偵查中向檢察官所為陳述，除顯有不可信
    之情況者外，得為證據，刑事訴訟法第159 條之1 第2 項定
    有明文。偵查中對被告以外之人所為之偵查筆錄，性質上屬
    傳聞證據，惟刑事訴訟法規定檢察官代表國家偵查犯罪、實
    施公訴，依法其有訊問被告、證人及鑑定人之權，證人、鑑
    定人並須具結，而實務運作時，檢察官偵查中向被告以外之
    人所取得之陳述，原則上均能遵守法律規定，不致違法取供
    ，其可信度極高，職是，被告以外之人前於偵查中已具結而
    為證述，除反對該項供述得具有證據能力之一方，已釋明「
    顯有不可信之情況」之理由外，不宜遽指該證人於偵查中之
    陳述不具證據能力。經查，乙○在檢察官面前以證人身分所
    為之證述，業經具結，有該證人結文1 紙附卷可稽（見偵卷
    第40頁至第44頁），被告並未提及檢察官在訊問時有何不法
    取供之情事，亦未釋明上開證人之證述有何顯不可信之情況
    ，依上開規定，上開證人在檢察官面前之證述筆錄，自得作
    為本案證據使用。
  2.次按被告以外之人於審判外之陳述，雖不符刑事訴訟法第15
    9 條之1 至之4 等4 條規定，而經當事人於審判程序同意作
    為證據，法院審酌該陳述作成時之情況，認為適當者，亦得
    作為證據，刑事訴訟法第159 條之5 第1 項規定甚明。經查
    ，本判決後開所引用之各該被告以外之人於審判外之陳述（
    包含言詞及書面陳述），除乙○在檢察官面前之證述筆錄外
    ，原則上均無證據能力，但被告在本院審理中表示同意作為
    證據使用（見本院卷第29頁反面），本院審酌上開證據製作
    時之情況，並無違法不當之情事，認為以之作為證據應屬適
    當，揆諸前開規定，應認該等供述證據例外具有證據能力。
  (二)證明力部分：
    檢察官認被告涉有被訴故買贓物犯嫌，無非以乙○於警詢及
    偵查中之供述，及其在檢察官面前以證人身分所為之證述為
    主要論據。經查：
  1.乙○與其堂弟林上詠（已於97年8 月16日死亡）基於意圖為
    自己不法所有之犯意聯絡，共同攜帶客觀上足供兇器使用之
    鐵剪等工具（均未扣案），於97年8 月11日23時許，一同至
    雲林縣崙背鄉○○村○○道路溪底17分東12至16號電線桿前
    ，使用鐵剪剪斷電纜線，竊取臺電公司所有之電纜線若干，
    得手後復於翌（12）日0 時許共乘機車將之載至雲林縣虎尾
    鎮興中里堤防旁之產業道路燒烤，藉此將電纜線之外皮烤軟
    ，便於取得內部銅線變賣。渠等又基於為自己不法所有意圖
    之犯意聯絡，共同攜帶前述工具，於97年8 月13日23時許，
    一同至雲林縣崙背鄉○○村○○道路溪底17分東5 至8 號電
    線桿前，以相同手法，竊取臺電公司所有之電纜線若干，得
    手後亦於翌（14）日0 時許同將該電纜線載往雲林縣虎尾鎮
    興中里堤防旁之產業道路，以相同手法燒烤電纜線之外皮塑
    膠，便於取得內部銅線變賣（兩次共竊得電纜線約339 公尺
    ，重達67.16 公斤）。嗣為警循線查獲，檢察官因認乙○涉
    犯刑法第321 條第1 項第3 款之攜帶兇器罪嫌，將乙○提起
    公訴，嗣經本院於97年12月19日以97年度易字第886 號判決
    處應執行有期徒刑1 年10月在案。以上各情，業據乙○供認
    在卷（見本院卷第26頁至第27頁、第43頁反面至第44頁），
    另有本院判決書1 紙在卷可稽（見本院卷第61頁至第63頁）
    ，堪信為真實。
  2.關於同案被告乙○前後2 次竊得電纜線之去向，其在警詢及
    偵查中均供稱：我這2 次竊得之電纜線都是賣給被告（綽號
    ：斑鳩），他在我下手行竊之前都會先打大哥大電話給我（
    沒有顯示號碼），問我有沒有線，我在這2 次得手後之「翌
    日上午」就跟他約在雲林縣西螺鎮七座橋堤防邊賣給他，得
    款共計7,500 元（見偵卷第5 頁、第32頁至第33頁、第39頁
    至第40頁）。嗣其在檢察官面前具結後仍為一致之證述，並
    補充證稱：第1 次是我還沒偷之前他就打電話給我，第2 次
    是我偷完回來之後他才打電話給我，他在案發前每天都打電
    話給我，他在電話中都問我有沒有可以賺錢的，或問我有沒
    有便當，沒有直接提到要買賣電纜線，因為怕會被抓，被告
    是開1 臺白色貨車來載（見偵卷第41頁）。惟乙○於97年8
    月間所使用之行動電話門號為0000000000號；被告則使用門
    號0000000000號行動電話，為渠等所自承（見調查筆錄所附
    電話號碼，偵卷第4 頁、第7 頁），觀諸上開門號於當月份
    之雙向通聯紀錄（見偵卷第49頁至第71頁反面；本院通聯紀
    錄卷第2 頁至第12頁）可知，乙○與被告曾於97年8 月15日
    、16日案發後有持上述門號彼此通話（發話或受話均有）之
    事實，顯見彼此早已留存對方之行動電話號碼，但在上述期
    日之前，未見渠等持前揭門號彼此聯繫之情形，則被告在案
    發前究係使用何門號與乙○「每日」聯絡買贓事宜（縱令發
    話方隱藏來電顯示，多半仍可於通聯紀錄中查知所使用之門
    號）？已無從查知。檢察官一方面認渠等於97年8 月15日、
    16日事發後有使用上述門號通話之事實，可以佐證被告確有
    向同案被告乙○買受電纜線，但另一方面卻逕採乙○之證詞
    認定被告在事發前係持其他門號（未顯示來電）與被告聯繫
    ，但被告何以要使用不同門號？被告所持其他門號號碼為何
    ？均未見檢察官立證說明。且若被告大費周章地使用其他門
    號向乙○買受贓物，並隱藏來電顯示，以躲避查緝，何以被
    告在案發後之97年8 月15日、16日竟明目張膽地以彼此知悉
    之門號多次與乙○聯繫？再查，被告另因收受贓物案件，於
    「97年8 月11日凌晨3 時許」為警逮捕，迄至「97年8 月12
    日凌晨」方以5,000 元交保候傳，此據被告供述甚明（見本
    院卷第100 頁反面至第101 頁），另有本院97年度易字第
    673 號刑事判決在卷供參（見本院卷第137 頁至第138 頁）
    ，可信被告在「97年8 月11日3 時以後至翌日交保」期間，
    均在警察局或臺灣雲林地方法院檢察署，人身自由受拘禁，
    被告有何能仍得邀約買贓，進而收贓？實啟人疑竇。乙○之
    前述供（證）詞既存有上開難解之疑點，則其所述是否為真
    ，已非無疑。
  3.嗣乙○在本院審判中以證人身分改口證稱：這2 次偷到的電
    纜線都是我堂弟林上詠拿去賣的，林上詠後來跟我說他拿去
    賣給他的老闆（就是被告），約在雲林縣西螺鎮七座橋，我
    沒有參與買賣之過程，也沒有聽到林上詠聯繫被告買賣之事
    宜，但賣完我有拿到錢，之前所說買賣的過程是我自己編的
    （見本院卷第94頁至第96頁）。其前後證詞反覆不一，益見
    瑕疵。針對其證詞矛盾之原因，其繼而證稱：警察跟我說林
    上詠已經過世，再講他也沒有意思，要說是我賣給被告的，
    這樣可以判輕一點，所以我後來就這樣講（見本院卷第96頁
    ）。可證其在偵查中所證被告買受電纜線乙節，應屬子虛。
    惟乙○既可任意編篡根本不存在的「交易細節」，可認其具
    有不誠實之性格，則其在本院審判中所證稱「被告是向林上
    詠買受贓物」乙事，難保不是為脫免自身偽證罪責所生之另
    一謊言。況且，縱令其在本院審判中之證詞屬實，因林上詠
    所稱被告買受前述電纜線之事，係被告聽聞而來（即「傳聞
    證據」），而非被告之親身經驗，林上詠之說詞並無任何可
    信性之擔保，也無法透過交互詰問程序細細檢視，已難保證
    林上詠所言非妄。再者，乙○與林上詠對話之過程中實已明
    瞭林上詠所稱「販賣電纜線給老闆」之事所指究係為何，不
    致於產生誤會，進而由其正確轉述？同樣容有斟酌餘地。基
    此，乙○於審判中之上開證言，亦存有悖離客觀事實之風險
    ，不能逕信。
  4.再據證人即被告友人戊○○於審判中證稱：被告被警察抓走
    的隔天早上8 點多騎機車來我家（雲林縣西螺鎮廣興里廣興
    11號之2） 找我聊天、泡茶、喝酒，順便跟我發牢騷，跟我
    說他在路邊撿電線，結果被警察抓去，剛好那天星期一我上
    晚班，我跟他坐到中午12點多，後來因為我晚上要上班，所
    以跟他說我要去樓上睡覺，但我請他在我家繼續坐，我大約
    在傍晚6 點起床下樓，看到被告還在我家打電腦，這中間他
    有沒有外出或打電話給別人我不知道，我之所以記得這件事
    情，是因為被告這幾天有來找我幫他作證，還拿判決書（97
    年度易字第673 號）給我看，我才想起來，且既然被告11日
    被警察抓，隔天一定是12日，不然日子隔這麼久我怎麼會記
    得（見本院卷第124 頁至第128 頁反面）。另據證人即被告
    之老闆丙○○在審判中證稱：我在8 月12日那天晚上7 點多
    去被告那裡（翠果子檳榔攤）找他，他向我抱怨說他前1 天
    被關起來，順便問我說是否有工作可以做，我剛好那邊有工
    作，所以就叫他隔天（13日）去幫我工作（裝冷氣），一直
    做到16日，每天都是早上7 點半到晚上5 點半，1 天工資
    1,000 元，雖然他有機車代步，但都是我去他家載他來回的
    ，工作地點在崙背元丸海產店及崙背金鳳那邊，在工作時間
    內我們幾乎都在一起，我之所以記得那幾天的事情，是因為
    被告來找我，被告跟我說他很倒楣，被冤枉，我才想起來他
    11日被關後隔天我去找他工作的事情（見本院卷第116 頁至
    第123 頁）。以上證詞均核與被告所辯之情（見本院卷第
    101 頁至第101 頁反面）相吻合。再觀諸上開證人於作證時
    對本院及檢察官詰問之問題均能侃侃而談，態度自然，並對
    被告於開庭前幾天商請渠等為本案作證之情毫不避諱，若上
    開證人有意設詞偏袒被告，應不至如此坦然，且渠等所證記
    得該日為12日之原因，皆係因為被告有對渠等抱怨前1 日遭
    警逮捕之事，故有較為深刻之記憶，所述亦合乎情理，均堪
    採信。從而，乙○在偵查中指證被告買贓之事，確屬無稽。
    被告辯稱其於97年8 月12日及14日均未與乙○接觸，也沒有
    買電纜線等語，即非無據。檢察官認上開證人為被告之友人
    ，證詞之證明力薄弱，無法採為有利於被告之認定云云，忽
    略前情，並不可採。
  5.檢察官所舉其他證據方法，僅能證明乙○竊取臺電公司電纜
    線之事實，不能證明被告被訴故買贓物之犯行確實存在。
六、綜上所陳，本院依據檢察官所提出之證據資料及調查證據之
    結果，認被告是否有檢察官所指之故買贓物犯行，尚有合理
    懷疑存在，被告辯稱其並無被訴買贓行為等語，即非不能採
    信。檢察官既然不能證明被告確有起訴書所指之前揭犯罪事
    實，核諸前揭法條及判例要旨，自應為被告無罪之諭知。
七、乙○於檢察官面前以證人身分證述被告故買贓物之證述內容
    顯屬虛偽，就此部分，其涉嫌於案情有重要關係之事項，在
    檢察官面前具結後而為虛偽陳述，觸犯刑法第168 條之偽證
    罪嫌，依法於本判決書一併告發，請檢察官分案偵辦。
八、依刑事訴訟法第301條第1項，判決如主文。
本案經檢察官丁○○到庭執行職務。
中    華    民    國    98    年    3    月    10    日
                  刑事第五庭  審判長法  官 侯 廷 昌
                                    法  官 曾 鴻 文
                                    法  官 王 紹 銘
以上正本證明與原本無異。
如不服本判決，應於收受本判決後10日內向本院提出上訴書狀，
並應敘述具體理由。如未敘述上訴理由者，應於上訴期間屆滿後
20 日 內向本院補提理由書狀（均須按他造當事人之人數附繕本
）「切勿逕送上級法院」。
                                    書記官 洪 秀 虹
中    華    民    國    98    年    3     月    12    日
【附表：被告甲○○被訴故買贓物一覽表】
┌──┬─────┬────┬───────────┐
│編號│   時間   │  地點  │        來源          │
├──┼─────┼────┼───────────┤
│ 一 │97年8 月12│雲林縣西│乙○與其堂弟林上詠基於│
│    │日上午某時│螺鎮七座│意圖為自己不法所有之犯│
│    │          │橋堤防邊│意聯絡，於97年8 月11日│
│    │          │        │23時許，共同至雲林縣崙│
│    │          │        │背鄉○○村○○道路溪底│
│    │          │        │17分東12至16號電線桿前│
│    │          │        │，使用鐵剪剪斷而共同竊│
│    │          │        │得。得手後復於翌（12）│
│    │          │        │日0 時許共同以機車將之│
│    │          │        │載至雲林縣虎尾鎮興中里│
│    │          │        │堤防旁之產業道路燒烤，│
│    │          │        │藉此將電纜線之外皮烤軟│
│    │          │        │，以取得內部銅線。    │
├──┼─────┼────┼───────────┤
│ 二 │97年8 月14│雲林縣西│乙○與其堂弟林上詠基於│
│    │日上午某時│螺鎮七座│意圖為自己不法所有之犯│
│    │          │橋堤防邊│意聯絡，於97年8 月13日│
│    │          │        │23時許，共同至雲林縣崙│
│    │          │        │背鄉○○村○○道路溪底│
│    │          │        │17分東5 至8 號電線桿前│
│    │          │        │，使用鐵剪剪斷而共同竊│
│    │          │        │得。得手後復於翌（14）│
│    │          │        │日0 時許共同以機車將之│
│    │          │        │載至雲林縣虎尾鎮興中里│
│    │          │        │堤防旁之產業道路燒烤，│
│    │          │        │藉此將電纜線之外皮烤軟│
│    │          │        │，以取得內部銅線。    │
└──┴─────┴────┴───────────┘


司法院資訊處製作；財團法人民間司法改革基金會備份。
